【裁判字號】    99,台上,7066
【裁判日期】    991111
【裁判案由】    強盜
【裁判全文】
最高法院刑事判決            九十九年度台上字第七０六六號
上  訴  人  甲○○原名楊世豪.
            乙○○
上列上訴人等因強盜案件，不服台灣高等法院中華民國九十八年
三月二十七日第二審判決（九十七年度上訴字第五００五號，起
訴案號：台灣桃園地方法院檢察署九十七年度少連偵字第四０號
），提起上訴，本院判決如下：
    主  文 
上訴駁回。
    理  由 
按刑事訴訟法第三百七十七條規定：上訴於第三審法院，非以判
決違背法令為理由不得為之；是提起第三審上訴，應以原判決違
背法令為理由，係屬法定要件；如果上訴理由書狀並未依據卷內
訴訟資料具體指摘原判決不適用何種法則或如何適用不當，或所
指摘原判決違法情事顯與法律規定得為第三審上訴理由之違法情
形不相適合時，均應認其上訴為違背法律上之程式，予以駁回。
本件原判決撤銷第一審之科刑判決，改判論處上訴人甲○○（原
名楊世豪）成年人與少年故意對少年意圖為自己不法之所有，結
夥三人以上，攜帶兇器，以強暴至使不能抗拒，而取他人之物罪
刑（處有期徒刑五年六月），另論處上訴人乙○○意圖為自己不
法之所有，結夥三人以上，攜帶兇器，以強暴至使不能抗拒，而
取他人之物罪刑（處有期徒刑四年），已詳敘其調查證據之結果
及證據取捨認定之理由；所為論斷，均有卷存證據資料可資覆按
。從形式上觀察，原判決並無違背法令之情形。甲○○之上訴意
旨略稱：(一)薛女（名字詳卷；行為時係未滿十八歲之少年）於原
審證稱：「（問：他們毆打妳時，妳有沒有反抗？）有。（問：
打妳的時候，妳還能反抗嗎？）對。（問：他們把包包拿走後，
妳有沒有在後面追他們？有」等語，顯見薛女被取去行動電話、
背包時，尚未達於不能抗拒之程度；又由薛女於第一審及原審之
供述可知，薛女遭毆打之際曾嘗試撥打行動電話呼救，在場毆打
薛女之人係為防止彼撥打才將行動電話取去。拿取行動電話之行
為係在場毆打薛女之人臨時起意而為，與不在場之甲○○無關。
原判決對薛女有利於甲○○之證詞不予採納，卻未說明理由，有
理由不備之違法。(二)觀諸劉○○、呂○○、陳○○（名字均詳卷
，行為時均係十四歲以上未滿十八歲之少年；另經台灣桃園地方
法院少年法庭裁定保護處分確定）於偵查中及第一審之證詞暨乙
○○於第一審之供述可知，在延平公園時，甲○○並未提議強盜
薛女之財物，僅與劉○○、呂○○、陳○○、乙○○討論要教訓
薛女而有毆打薛女之犯意聯絡；甲○○對於強盜薛女行動電話、
背包一事，並無參與謀議計劃。原審對彼等有利於甲○○之供述
全然不採，又未於理由欄內為說明，有判決理由不備之違法。(三)
原判決論甲○○以「攜帶兇器」強盜罪，但理由欄所為之論述，
無非出自臆測之詞，並無任何證據證明甲○○得以預見乙○○、
呂○○、陳○○在福安公園內撿拾鐵夾子毆打薛女；原判決認定
事實有違經驗法則。(四)原判決事實欄記載：甲○○騎乘機車逐次
搭載陳○○、乙○○、呂○○前往財團法人天主教聖保祿修女會
醫院附近之早餐店內，隨即將強盜所得之行動電話交予陳○○等
情；但於理由欄卻引述呂○○證稱：薛女之行動電話係陳○○自
行由薛女背包內取走等詞。原判決此部分事實之記載有與理由矛
盾之違法等語。乙○○之上訴意旨則略稱：(一)由呂○○、陳○○
於第一審證述之內容可知，乙○○自始至終均無得財之不法意圖
；否則，乙○○何須將背包還給薛女？又陳○○在早餐店時，係
自行起意將薛女之行動電話及充電器占為己有，要與乙○○無涉
。且依薛女於原審證述各節可見，薛女遭取去行動電話、背包時
，並未陷於不能抗拒之狀態。則乙○○非以得財而係以其他目的
，對薛女實施強暴脅迫後始起意劫財，並乘彼不及抗拒，公然掠
取彼之財物，亦僅成立搶奪罪而非強盜罪。原審對上開有利於乙
○○之證據未予審酌，顯有判決理由不備之違法。(二)卷內桃園縣
警察局桃園分局大樹派出所刑事案件陳報單雖記載：「查獲地點
：…（福安公園）。犯罪事實：…於…（福安公園）內當場查獲
犯嫌乙○○…」等情；但乙○○早已離開福安公園，並非現行犯
而在該處被查獲。員警違法逮捕乙○○，故乙○○於警詢、偵查
時及審判中之自白，均不具證據能力。原判決將乙○○之自白資
為判決之依據，有判決不適用法則之違誤等語。
惟查：原判決依憑甲○○、乙○○（以下除分別載稱姓名者外，
合稱為「上訴人等」）之部分供述，證人即被害人薛女於原審及
證人即共同正犯劉○○、呂○○、陳○○於偵查中及第一審之證
詞，卷附扣押筆錄、扣押物品目錄表、贓物領據、診斷證明書、
即時通對話紀錄、照片及薛女、劉○○、呂○○、陳○○之年籍
資料暨扣案之鐵夾子二支、塑膠水管一支等各項證據，於理由欄
說明上訴人等有本件與劉○○、呂○○、陳○○共同基於意圖為
自己不法所有之強盜犯意，在延平公園謀議後，由劉○○先約薛
女至福安公園，然後藉故離開；再由乙○○、呂○○、陳○○三
人，初以徒手，嗣撿拾塑膠水管一支及兇器鐵夾子二支毆打薛女
至使不能抗拒而強盜薛女之行動電話一具、背包一只（內有上開
電話充電器一組及化妝品、國民身分證、健保卡等物）犯行之理
由。對於上訴人等否認強盜犯罪，甲○○辯稱：伊於案發當時不
在現場，並無加重強盜之犯意聯絡，以及其辯護人辯護稱：本件
尚未達到使薛女不能抗拒之程度，應不構成強盜罪各云云暨乙○
○辯稱：案發當時，伊雖在現場，但身體不適、意識不清，無法
知悉傷害或強盜情事，伊並無為自己或第三人不法所有之意圖云
云，認如何與事實不符而均非可採等情，逐一加以指駁（見原判
決理由欄貳之一）。經核原判決採證認事並無違反經驗法則、論
理法則，亦無任意推定犯罪事實、違背證據法則、判決理由不備
、理由矛盾、不適用法則或適用法則不當之違誤。又證據之證明
力係由法院本於確信自由判斷，證人之證言縱令先後未盡相符，
但事實審法院本於審理所得之心證，就其證言一部分認為確實可
信予以採取，原非法所不許。原判決已針對薛女於原審及劉○○
、呂○○、陳○○於偵查中及第一審之供述，參酌卷內其他證據
資料，說明薛女係處於不能抗拒之情形下遭取去行動電話及背包
，以及甲○○可預見乙○○、呂○○、陳○○在案發現場，得隨
手撿拾兇器暨乙○○係撿拾兇器以實行原計劃範圍內之行為，上
訴人等均係本件加重強盜罪之共同正犯等理由；雖就彼等所為之
供述，未逐句說明取捨之理由，尚難謂有判決理由不備之違法。
甲○○之上訴意旨(一)、(二)、(三)及乙○○之上訴意旨(一)，無非就原
審採證認事適法職權之行使及原判決已明白論斷之事項，重為事
實上之爭執，均難認係適法之第三審上訴理由。再依原判決確認
之事實，薛女遭強盜之行動電話係由陳○○取去；則不論該具行
動電話係由甲○○或乙○○交付予陳○○，或係由陳○○自行拿
取，均無礙於本件犯罪事實之認定，於判決結果自不生影響。甲
○○之上訴意旨(四)並非上訴第三審之適法理由。另按犯罪在實施
中或實施後即時發覺者，為現行犯，刑事訴訟法第八十八條第二
項定有明文。依卷附桃園縣警察局桃園分局大樹派出所刑事案件
陳報單之記載：員警係在執行巡邏勤務時，接獲報案稱有女子在
福安公園遭人強盜，而警員至現場後，根據薛女之陳述，並載同
薛女在現場附近實施圍捕，始於福安公園內捕獲乙○○、呂○○
、劉○○等情（見偵查卷第三頁）。參諸卷附乙○○之逮捕通知
書所載，通知時間為民國九十七年三月二十四日上午七時三十分
（見偵查卷第五三頁），距案發即同日上午六時三十分許僅一小
時；則員警於獲報犯罪後，即時在犯罪現場附近圍捕並查獲嫌犯
，而以現行犯予以逮捕，於法並無不合。又原判決就乙○○於警
詢之供述，以其任意性尚有疑義而認為不具證據能力（見原判決
理由欄壹之一）；並未將之引為本件判決之依據。乙○○之上訴
意旨(二)及上訴人等之其他上訴意旨所指各節，顯非依據卷內訴訟
資料具體指摘原判決有何違背法令之情形，核與法律規定得為第
三審上訴理由之違法情形不相適合。應認上訴人等之上訴均違背
法律上之程式，俱予駁回。
據上論結，應依刑事訴訟法第三百九十五條前段，判決如主文。
中    華    民    國  九十九  年   十一   月   十一   日
                      最高法院刑事第六庭
                          審判長法官  林  永  茂  
                                法官  蘇  振  堂  
                                法官  林  立  華  
                                法官  蔡  國  在  
                                法官  陳  春  秋  
本件正本證明與原本無異
                                      書  記  官  
中    華    民    國  九十九  年   十一   月   十二   日
                                                       s

司法院資訊處製作；財團法人民間司法改革基金會備份。
